【裁判字號】    97,交聲,7
【裁判日期】    970219
【裁判案由】    違反道路交通管理處罰條例聲明異議
【裁判全文】
臺灣新竹地方法院交通事件裁定          97年度交聲字第7號
移送機關即
原處分機關  交通部公路總局新竹區監理所
異  議  人
即受處分人  甲○○
上列異議人即受處分人因違反道路交通管理處罰條例案件，對於
交通部公路總局新竹區監理所民國96年12月11日竹監自字第裁50
－E00000000 號違反道路交通管理事件裁決書處分，聲明異議，
本院裁定如下：
    主  文
異議駁回。
    理  由
一、異議意旨略以：受處分人即異議人甲○○（下稱異議人甲○
    ○）於民國96年10月8 日將車號W7－9359號自用小客車停於
    新竹市○○路與光復路交岔路之高架橋下，見前面車輛均全
    部停於黃網下，且伊暫停交付東西即欲開離，卻遭員警毫無
    預警且未按規定鳴響程序而實行拖吊，令異議人甲○○感到
    錯愕；且當時有一整排車輛均停在黃網中，但員警卻沒有實
    施拖吊，明顯有不公平之爭議；又該處標誌標線嚴重模糊脫
    漆，標示不清，易使駕駛人誤判停車之合法性，為此狀請撤
    銷原處分云云。
二、原處分意旨略以：異議人甲○○駕駛車主邱桂香所有車號W7
    －93 59號自用小客車於96年10月8日上午11時32分許在新竹
    市○○路○ 段忠孝路口高架橋下，為新竹市警察局交通隊員
    警填掣竹市警交字第E00000000 號違反道路交通管理事件通
    知單（下稱舉發通知單），逕行舉發其「路口10公尺內違停
    」並執行拖吊，嗣由異議人甲○○簽收完成送達；惟異議人
    甲○○收受後不服舉發，於96年10月30日向交通部公路總局
    新竹區監理所新竹市監理站陳述意見，經交通部公路總局新
    竹區監理所新竹市監理站轉呈交通部公路總局新竹區監理所
    （下稱新竹區監理所），新竹區監理所乃於96年11月12日以
    竹監自字第0963503290號函請原舉發單位即新竹市警察局查
    證，經新竹市警察局於96年11月19日以竹市警交字第096004
    4495號函覆略以：「…說明三、任君申訴之車號W7－9359號
    自用小客車，於96年10月8日在本市○○路、忠孝路口，路
    口10公尺違規停車，違規事實明確，本局員警依道路交通管
    理處罰條例第56條第1項第1款製單舉發。另本局依新竹市使
    用民間拖吊車及保管場地管理辦法之作業程序執行拖吊，並
    無不當。…。」等情，新竹區監理所再於96年11月26日以竹
    監自字第0963503463號函覆異議人甲○○違規事實並無違誤
    ，並請依規繳納罰鍰。惟異議人甲○○對於上開函覆仍有不
    服，新竹區監理所遂於96年12月11日，依據舉發之違規事實
    及違反道路交通管理處罰條例第56條第1項第1款、違反道路
    交通管理事件統一裁罰基準及處理細則第43條、第44條及第
    67條等規定，掣開竹監自字第裁50－E00000000號違反道路
    交通管理事件裁決書（下稱裁決書），認異議人甲○○於96
    年10月8日上午11時32分許，在新竹市○○路○段路段（即忠
    孝路口高架橋下），有「一、在禁止臨時停車處所停車。」
    之違規行為，裁罰罰鍰新臺幣（下同）9百元整（異議人甲
    ○○業於96年12月11日繳納罰鍰完畢），由異議人甲○○於
    同日簽收完成送達程序後，旋於同日具狀聲明異議。
三、按受處分人不符主管機關所為之裁罰，得於接到裁決書之翌
    日起20日內，向管轄地方法院聲明異議，道路交通管理處罰
    條例第87條第1 項定有明文。次按在交岔路口、公共汽車招
    呼站10公尺內、消防栓、消防車出入口5 公尺內不得臨時停
    車；汽車在禁止臨時停車處所不得停車，道路交通安全規則
    第111條第1項第2款、第112條第1項第1款分別定有明文；又
    汽車駕駛人在禁止臨時停車處所停車時，依道路交通管理處
    罰條例第56條第1 項第1款規定，得處新臺幣6百元以上1千2
    百元以下罰鍰。
四、經查：
（一）按違反道路交通管理事件統一裁罰基準及處理細則第48條
      第1 項規定：「違反道路交通管理事件，行為人認為舉發
      之事實與違規情形相符者，得於接獲通知單後，親自或委
      託他人持該通知單，不經裁決向指定之處所，逕依裁罰基
      準執行並繳納罰鍰結案。」，而依同條例第56條第2 項規
      定：「依第48條第1 項辦理經繳納罰鍰後，若有不服者，
      得於20日內向處罰機關陳述。」，是行為人經繳納罰鍰後
      ，若有不服者，自得於20日內向處罰機關陳述，並得依法
      提起聲明異議。查本件異議人甲○○雖於96年12月11日繳
      納罰鍰完畢，有新竹區監理所違規查詢報表1 份在卷可稽
      （見本院卷第24頁），然異議人甲○○業於96年10月30日
      向新竹區監理所提出陳述，並於接到裁決書之翌日起算20
      日內提起聲明異議，依前揭規定，其程序自屬合法，先予
      敘明。
（二）異議人甲○○固坦承其於前揭舉發通知單所載時間有將車
      號W7－9359號自用小客車停放在新竹市○○路與光復路交
      岔路之高架橋下之事實，然矢口否認有前揭舉發通知單所
      載之違規行為，並辯稱伊見前面車輛均全部停於黃網下，
      且暫停交付東西即欲開離，卻遭員警毫無預警且未按規定
      鳴響程序執行拖吊，而當時亦有一整排車輛均停在黃網中
      ，為何員警卻沒有拖吊，顯不公平；又該處標誌標線嚴重
      模糊脫漆，標示不清，易使駕駛人誤判停車之合法性云云
      （見本院卷第5 頁），並提出伊事後在舉發現場所拍攝之
      採證照片4張加以佐證（見本院卷第12頁）。惟：
  １、按禁止停車線，用以指示禁止停車路段，以劃設於道路緣
      石正面及頂面為原則，無緣石之道路得標繪於路面上，距
      路面邊緣以30公分為度，本標線為黃實線，線寬除設於緣
      石正面者以緣石高度為準外，其餘皆為10公分；另按網狀
      線，用以告示車輛駕駛人禁止在設置本標線之範圍內臨時
      停車，防止交通阻塞，本標線為黃色，外圍線寬20公分，
      內線依行車方向成45度傾斜，線寬10公分，斜線間隔1 至
      5公尺。道路交通標誌標線號誌設置規則第168條第1項、
      第2項、第173條第1項前段、第3項分別定有明文。
  ２、查本件車號W7－9359號自用小客車遭員警舉發當時所停放
      之位置，依卷附之新竹市警察局交通隊員警劉仁生所呈現
      場舉發照片6張、現場簡略圖1份（見本院卷第18至20頁）
      及前揭異議人甲○○所提之採證照片4 張等資料所示，顯
      見該車號W7－9359號自用小客車停放地點確實在新竹市○
      ○路○ 段與忠孝路交岔路口處之高架橋下緊鄰該交岔路口
      之位置，而該高架橋下之路面及路側亦分別劃有黃色網狀
      線、黃實線等交通標線，是依前揭說明，可知車號W7－93
      59號自用小客車停放之位置因在交岔路口10公尺內，為禁
      止臨時停車之處所，且該路段業經主管機關分別劃設黃色
      網狀線及黃實線等交通標線，故該路段不啻為禁止臨時停
      車之路段，亦屬禁止停車之路段，駕駛人在此路段均不得
      臨時停車或停車，是以異議人甲○○仍將車號W7－9359號
      自用小客車停放在上揭禁止臨時停車、禁止停車之路段，
      其違規事實至堪明確。
  ３、異議人甲○○雖以該處標誌標線嚴重模糊脫漆，標示不清
      ，易使駕駛人誤判停車之合法性等語置辯，然依前揭舉證
      、採證照片所示，該路段所劃設之黃色網狀線，僅有部分
      模糊不清，至於大部分之黃色網狀線仍清晰可見，且該路
      段緊鄰禁止臨時停車之交岔路口，依一般經驗法則，尚無
      致汽機車之駕駛人有誤判之虞，況異議人甲○○於聲明異
      議狀內亦陳稱其見前面車輛均全部停於黃網下等語，可知
      異議人甲○○於停車當時亦知曉該路段為劃設黃色網狀線
      之禁止臨時停車路段，是異議人甲○○猶執該處標誌標線
      嚴重模糊脫漆，標示不清，易使駕駛人誤判停車之合法性
      等語置辯，顯屬事後推諉卸責之詞。
  ４、異議人甲○○又辯稱伊僅暫停交付東西即欲開離，卻遭員
      警毫無預警且未按規定鳴響程序執行拖吊云云。按依本辦
      法執行勤務之警察人員執行移置前鳴笛警告，並確認車內
      無人員後拖吊；移置前應檢視車輛門窗是否關妥鎖好，嚴
      禁開啟車門並應黏貼封條，執勤警察應全程在場，監視整
      個拖吊移置作業至拖吊離開為止，新竹市使用民間拖吊車
      及保管場地管理辦法第4條第2款定有明文。經查本件車號
      W7－9359號自用小客車係由新竹市警察局交通隊員警劉仁
      生及3 名輔助人在場執行拖吊職務，且因當時車子有熄火
      且車主沒有到場便執行拖吊，而在執行拖吊前有使用拖吊
      車上之設備響鈴，響鈴後由交通員警劉仁生負責全程錄影
      及照相，其餘輔助人則負責在地上劃線、將車子貼封條及
      4輪上架等作業，完成之後就拖離現場，整個過程約1分鐘
      即可完成，快則30、40 秒亦可完成等情，此有本院97年1
      月30日上午9時45分之公務電話記錄表1紙附卷可稽（見本
      院卷第23頁），是本件係交通員警於取締違規停車之際，
      因車號W7－9359號自用小客車已熄火且當時異議人甲○○
      未在場，交通員警本於確保該路段之交通安全及行車暢通
      ，依照新竹市使用民間拖吊車及保管場地管理辦法之相關
      作業程序執行拖吊程序，並無違法或不當之情事，況異議
      人甲○○於本件交通員警執行拖吊時並未在場，又未能提
      出相關證據佐證，其如何得以知悉交通員警當時執行拖吊
      有未依規定之情形，是異議人甲○○猶空言指摘本件係遭
      員警毫無預警且未按規定鳴響程序執行拖吊云云，應屬個
      人臆測之詞，本院爰不予以採信。
  ５、異議人甲○○復質疑當時亦有一整排車輛均停在黃網中，
      為何員警卻沒有拖吊，顯有不公平等語，然觀諸憲法上所
      保障之平等權，係以合法權限為限，亦即主張平等原則之
      基礎事實應為合法始足當之，故若為「不法平等」之主張
      ，則非法所許；又道路停放車輛究否有違反道路交通管理
      處罰之事實，應視執行員警之人數及現場違反情狀、性質
      、時地等具體情況而定，且此亦屬於員警執行取締交通違
      規事件之裁量權範圍，異議人甲○○自不得據此作為卸責
      免罰之事由，是以縱有其他車輛違規停車之事實存在，亦
      非異議人甲○○可執以免責之事由，且無礙於其上開違規
      行為之成立。
（三）從而，本件異議人甲○○上述所辯之詞，均不足採，其於
      前揭舉發通知單上所載時地，有在交岔路口路口10公尺內
      之禁止臨時停車之處所停車之違規行為，堪以認定，自應
      依法裁罰。
五、綜上所述，異議人甲○○確有在上開舉發通知單所載時、地
    ，有汽車駕駛人在禁止臨時停車之處所停車之違規行為，則
    原處分機關依前開道路交通管理處罰條例第56條第1項第1款
    之規定，裁罰異議人甲○○罰鍰9 百元整（業經異議人甲○
    ○於96年12月11日繳納完畢），認事用法均無違誤，應予維
    持。異議人甲○○上述所辯，均無理由，應予駁回。
六、據上論斷，依道路交通案件處理辦法第19條，裁定如主文。
中    華    民    國    97    年     2    月    19    日
            臺灣新竹地方法院交通法庭
                              法  官  劉兆菊
以上正本證明與原本無異。
如不服本裁定，應於裁定送達後5日內向本院提出抗告狀。
中    華    民    國    97    年     2    月    19    日
                              書記官  蕭汝芳


司法院資訊處製作；財團法人民間司法改革基金會備份。
